【裁判字號】    97,抗,347
【裁判日期】    971219
【裁判案由】    給付保險金
【裁判全文】
臺灣高等法院高雄分院民事裁定           97年度抗字第347號
抗  告  人  戊○○○
            丙○○
            丁○○
            己○○
前列三人共同
法定代理人  甲○○
前列四人共同
送達代收人  徐文彬律師
相  對  人  國泰世紀產物保險股份有限公司
法定代理人  庚○○
相  對  人  財團法人汽車交通事故特別補償基金
                        樓
法定代理人  乙○○
                        樓
上列抗告人因與相對人等間請求給付保險金事件，對於民國97年
9 月22日臺灣屏東地方法院97年度保險字第8 號所為裁定提起抗
告，本院裁定如下：
    主  文
原裁定廢棄。
    理  由
一、查抗告人係起訴主張其等之被繼承人黃盛南所騎機車，遭同
    方向行駛之不詳機車自後追撞而受傷不治死亡，依強制汽車
    責任保險法第40條第1 項第1 款及第36條第3 款規定請求相
    對人負連帶給付責任，並認依強制汽責任保險條款第27條規
    定可由原法院管轄而向原法院起訴等情。
二、按，因汽車交通事故致受害人傷害或死亡者，不論加害人有
    無過失，請求權人得依本法規定向保險人請求保險給付或向
    財團法人汽車交通事故特別補償基金（以下簡稱特別補償基
    金）請求補償。為強制汽車責任保險法（民國94年2 月5 日
    修正）第7 條所明定。又同一汽車交通事故牽涉數汽車時，
    事故汽車部分為被保險汽車，部分為第40條第1 項所定之汽
    車者，請求權人得請求各應負給付義務之保險人與特別補償
    基金連帶為保險給付或補償。強制汽車責任保險法第36條第
    1 項第3 款定有明文。再參之強制汽車責任保險條款（民國
    94年11月7 日修正）第18條第2 款規定：「事故汽車部分為
    被保險汽車，部分為強制汽車責任保險法第40條第1 項所定
    之汽車者，請求權人得請求各應負給付義務之保險公司與特
    別補償基金連帶為保險給付」。本件依抗告人起訴請求事實
    顯示，肇事對方車輛為無法查究或為未保險汽（機）車，則
    按之上開規定，其自得請求各應負給付義務之保險人與特別
    補償基金連帶為保險給付或補償，則其請求保險人之相對人
    國泰世紀產物保險股份有限公司為保險給付，及向特別補償
    基金請求補償，即係本於上開規定請求相對人負連帶給付責
    任。則其請求相對人國泰世紀產物保險股份有限公司為保險
    給付，依強制汽車責任保險條款第27條規定：因本保險契約
    發生訴訟時，約定以要保人、被保險人或請求權人住所所在
    地之地方法院為管轄法院。是抗告人向被保險人或請求權人
    住所所在地之原法院起訴，即無不合；而其既係請求特別補
    償基金補償，並應與相對人國泰世紀產物保險股份有限公司
    負連帶責任，而屬共同訴訟，自亦得由原法院管轄。原裁定
    誤以抗告人係向特別補償基金請求補償與保險契約無涉，不
    得依強制汽車責任保險條款第27條規定定管轄，再特別補償
    基金之主事務所設於臺北市，均非原法院有管轄權，而為移
    送臺灣臺北地方法院之裁定，自有未洽。抗告意旨執此指摘
    原裁定不當，非無理由，應由本院予以廢棄。
三、據上論結，本件抗告為有理由，依民事訴訟法第492 條裁定
    如主文。
中    華    民    國    97    年    12    月    19    日
                            民事第一庭
                                審判長法官  黃金石
                                法      官  謝肅珍
                                法      官  林健彥
以上正本證明與原本無異。
本件不得再抗告。
中    華    民    國    97    年    12    月    19    日
                                書  記  官  魏文常


司法院資訊處製作；財團法人民間司法改革基金會備份。
